臺灣臺南地方法院刑事判決　　　　　100年度交簡上字第112號
上　訴　人　臺灣臺南地方法院檢察署檢察官
被　　　告　高菁蓉
上列上訴人因被告過失傷害案件，不服本院中華民國100 年7 月
29日100 年度交簡字第1878號第一審判決（聲請簡易判決處刑案
號：100 年度偵字第327 號），提起上訴，本院管轄之第二審合
議庭判決如下：
    主  文
原判決撤銷。
高菁蓉因過失傷害人，處拘役伍拾伍日，如易科罰金，以新臺幣
壹仟元折算壹日
    事  實
一、高菁蓉考領有普通輕型機器腳踏車（即輕型機車）駕駛執照
    ，明知其僅能駕駛普通輕型機器腳踏車、小型輕型機器腳踏
    車，尚不得越級駕駛重型機車，竟於民國99年9 月14日13時
    50分許，駕駛車牌號碼5FN-760 號重型機車，沿臺南市○區
    ○○○路2 段由南往北方向行駛，行至臺南市○區○○○路
    2 段與臺南市○區○○○路2 段41巷之交岔路口，本應注意
    汽車行駛時，駕駛人應注意車前狀況，並隨時採取必要之安
    全措施，以確保行車安全，而依當時天候晴朗，日間有自然
    光、道路為直路，路面乾燥、無缺陷、無障礙物，視距良好
    之情形下，並無不能注意之情事，竟疏未注意上開交通安全
    規則，貿然向前行駛；適有葉耀光所駕駛車牌號碼RW5-623
    號輕型機車，亦沿臺南市○區○○○路2 段41巷由東向西駛
    至該處，高菁蓉見狀已閃避不及，致其駕駛之上開重型機車
    前車頭與葉耀光駕駛之輕型機車前車頭發生碰撞，葉耀光因
    而人車倒地，造成葉耀光受有臉、頭皮挫傷、鼻血及損傷後
    之硬腦膜外出血、外傷性腦出血、顱骨穹窿閉鎖性骨折、左
    下肢挫傷、左肘挫傷等傷害（嗣於99年10月5 日因冠狀動脈
    粥狀硬化致心肌梗塞造成心臟性休克死亡）。高菁蓉於肇事
    後，在未有偵查犯罪職權之機關或公務員發現前，即向前來
    處理之警員坦承肇事，而自首接受裁判。
二、案經葉耀光之子葉森泉訴由臺南市警察局第一分局報請臺灣
    臺南地方法院檢察署檢察官偵查起訴後，再經本院改以簡易
    判決處刑。
    理  由
壹、程序方面：
    按現行刑事訴訟法為保障被告之反對詰問權，排除具有虛偽
    危險性之傳聞證據，以求實體真實之發見，於該法第159 條
    第1 項明定被告以外之人於審判外之言詞或書面陳述，除法
    律有規定者外，不得作為證據。而刑事訴訟法第159 條之1
    至159 條之4 為傳聞法則之例外規定，被告以外之人於審判
    外之陳述，雖不符前4 條之規定，但經當事人於審判程序同
    意作為證據，法院審酌該言詞陳述或書面陳述作成時之情況
    ，認為適當者，亦得為證據；當事人、代理人或辯護人於法
    院調查證據時，知有第159 條第1 項不得為證據之情形，而
    未於言詞辯論終結前聲明異議者，視為有前項之同意，刑事
    訴訟法第159 條之5 定有明文。查本判決所引用之供述證據
    ，業據檢察官、被告於準備程序時均不爭執證據能力，迄至
    言詞辯論終結前，亦未主張有刑事訴訟法第159 條第1 項不
    得為證據之情形，本院審酌該等證據作成時之情狀，並無違
    法或不當之情事，與本案待證事實間並有相當之關聯性，認
    為以之作為本案之證據亦屬適當，依上開規定，自具有證據
    能力。另其餘非供述證據亦均經法定程序取得，無不得為證
    據之情形，自均有證據能力。
貳、實體方面：
一、上開事實，業據被告高菁蓉於警、偵訊、原審及本院審理時
    坦承不諱（見警卷第5 至7 頁、偵卷第10至11頁、原審易字
    卷第12頁反面至13頁、本院卷第69至70頁），並據證人即告
    訴人葉森泉、證人即被害人之女葉鳳昭、證人即被害人之妻
    葉陳寶理於警、偵訊時證稱：葉耀光確有於99年9 月14日發
    生車禍送新樓醫院救治，在新樓醫院照射X 光檢查後說沒問
    題就出院，葉耀光說頭很痛，隔天到奇美醫院檢查後是損傷
    後之硬腦膜外出血、外傷性腦出血、顱骨穹窿閉鎖性骨折、
    左下肢挫傷、左肘挫傷，然後在加護病房住2 天再轉普通病
    房，共住了10天才出院休養，直到99年10月5 日因頭暈、嘔
    吐送院後宣告死亡等語綦詳（見警卷第1 、3 頁、相驗卷第
    28、80頁），此外，並有交通事故現場勘驗圖、臺南市警察
    局處理交通事故紀錄表、道路交通事故現場圖、道路交通事
    故調查報告表(一)(二)、被告及被害人駕駛執照影本、財團法人
    台灣基督教長老教會新樓醫院99年10月5 日診斷證明書、財
    團法人奇美醫院99年10月5 日、同年11月18日診斷證明書各
    1 份及事故現場照片14幀在卷可證（見警卷第8 、10至17、
    20至21、相驗卷第30頁、本院卷第25頁）。綜上足認被告駕
    駛之上開重型機車確有與被害人駕駛之輕型機車發生碰撞車
    禍，並造成被害人受有臉、頭皮挫傷、鼻血及損傷後之硬腦
    膜外出血、外傷性腦出血、顱骨穹窿閉鎖性骨折、左下肢挫
    傷、左肘挫傷等傷害無訛。是以，被告自白與事實相符，堪
    以採信。
二、按汽車行駛時，應注意車前狀況，並隨時採取必要之安全措
    施，道路交通安全規則第94條第3 項定有明文。查被告有經
    合法程序考領駕駛執照，此有被告輕型機車駕駛執照1 紙在
    卷可憑（見警卷第20頁），是其對於上開交通規則自知之甚
    稔，為其應注意之事項，而事故發生當時天候晴朗，日間有
    自然光、道路為直路，路面乾燥、無缺陷、無障礙物，視距
    亦屬良好之情，復有上開道路交通事故調查表(一)(二)各1 紙在
    卷可考，據此判斷，足認依當時狀況，被告在客觀上並無不
    能注意之情形。而被告在視距良好之筆直道路上騎乘重型機
    車，若稍加注意即可發現被害人騎乘輕型機車行至該處，竟
    疏未注意及此而未能採取避、煞之安全措施，以致與被害人
    所騎乘之輕型機車發生對撞車禍，造成被害人受傷之結果，
    足見被告確有違背注意車前狀況之義務，其自應負應注意能
    注意而不注意之過失責任。又被害人係因本件車禍受傷，是
    被告之過失駕駛行為與被害人受傷之間，具有相當因果關係
    ，亦甚明確。
三、又本件被害人係因冠狀動脈粥狀硬化致心肌梗塞造成心臟性
    休克死亡之情，業據臺灣臺南地方法院檢察署檢察官督同法
    醫人員相驗屬實，並製有勘驗筆錄、驗斷書、解剖筆錄、相
    驗結果報告各1 份、相驗屍體證明書3 份、相驗及解剖照片
    34幀在卷可考（見相驗卷第26、31、33、40至43、45至57、
    67、86頁）；而被害人之死因，經法務部法醫研究所鑑定結
    果略以：被害人遺體經解剖後發現薄層陳舊硬膜下出血、局
    部陳舊腦底挫傷、嚴重動脈硬化性心臟病，而其係因冠狀動
    脈粥狀硬化致心肌梗塞造成心臟性休克死亡，死亡方式為「
    自然死亡」，20日前之車禍僅為部分促進因進等情，有法務
    部法醫研究所99年11月25日法醫理字第0990005731號函檢送
    該所（99）醫剖字第0991103382號解剖報告書、（99）醫鑑
    字第0991103444號鑑定報告書各1 份在卷可考（見相驗卷第
    59至66頁）。而上述解剖及鑑定結果，係檢驗機關法務部法
    醫研究所本於專業知識及以精密儀器、或科學檢驗方法所得
    之結論，自可憑信，且公訴人亦認本件被害人死亡原因與被
    告之過失行為無涉，是被告僅應負過失傷害罪責，而非過失
    傷害致死罪責，附此敘明。
四、從而，本件事證明確，被告犯行已堪認定。
五、論罪科刑部分：
(一)、核被告所為，係犯刑法第284 條第1 項前段之過失傷害罪。
    按汽車駕駛人，無駕駛執照駕車、酒醉駕車、吸食毒品或迷
    幻藥駕車、行駛人行道或行經行人穿越道不依規定讓行人優
    先通行，因而致人受傷或死亡，依法應負刑事責任者，加重
    其刑至2 分之1 ，道路交通管理處罰條例第86條第1 項定有
    明文。復按汽車駕駛執照為駕駛汽車之許可憑證，道路交通
    安全規則第50條第1 項前段定有明文；又除依同規則第61條
    規定，汽車駕駛人取得高一級車類之駕駛資格者，准其駕駛
    較低等級車類之車輛外，應按其取得何等級車類之駕駛執照
    ，駕駛該相當等級車類之車輛，不得持較低等級車類之駕駛
    執照，駕駛較高等級之車類；若有違反上述規定，因其不具
    備所駕駛車類之相當汽車駕駛人資格，於法應認與無駕駛執
    照者同，始符合道路交通安全維護之立法本旨，是道路交通
    管理處罰條例第86條第1 項所稱汽車駕駛人「無照駕車」，
    除同條例第21條第1 項第1 款所定未領有駕駛執照駕車外，
    應包括持較低等級車類之駕駛執照而駕駛較高等級車類之情
    形在內（最高法院87年度台上字第3295號判決意旨參照）。
    查本件被告係考領有輕型機車駕駛執照，而未持有普通重型
    機車駕駛執照一節，有卷附上開被告之駕駛執照及道路交通
    事故調查報告表(一)之記載足憑，依道路交通安全規則第61條
    第8 、9 款規定，其僅得駕駛普通輕型機器腳踏車、小型輕
    型機器腳踏車。是以，被告於案發當天騎乘車牌號碼5FN-76
    0 號重型機車上路，顯係逾級駕駛，揆諸前揭判決意旨，應
    與無照駕車無異，自應依道路交通管理處罰條例第86 條 第
    1 項規定，加重其刑。另被告於肇事後，在有偵查犯罪權限
    之機關或人員尚不知為何人肇事前，向到場員警坦承肇事並
    接受裁判，有臺南縣警察局道路交通事故肇事人自首情形紀
    錄表1 紙附卷可考（見警卷第18頁），所為已合於自首之要
    件，且因此減省司法資源，爰依刑法第62條前段規定，減輕
    其刑。被告所犯過失傷害罪，同時有刑之加重、減輕事由，
    應依法先加後減之。
(二)、原審以本案事證明確，並據以論科，固非無見。惟本件被告
    係持輕型機車駕駛執照越級駕駛重型機車肇事而致人受傷，
    依法應加重其刑，然原審未認定被告係無照駕駛，而未依道
    路交通管理處罰條例第86條第1 項之規定加重其刑，即有不
    適用法則之違誤。雖檢察官上訴意旨僅就量刑部分不服原判
    決而提出上訴，並無理由，惟原審判決既有前開可議之處，
    即無可維持，應予撤銷改判。爰審酌被告駕駛車輛上路，本
    應遵守交通安全規則謹慎小心，以維自身及使用道路之人、
    車安全，竟疏未注意車前狀況，造成被害人受傷非輕，自應
    受相當之刑事非難，且迄今未與被害人家屬達成民事和解，
    賠償損害，惟念其犯後坦承犯行，犯後態度尚可，並兼衡其
    前科素行、智識程度及生活狀況等一切情狀，量處如主文所
    示之刑，並諭知易科罰金之折算標準。
據上論斷，應依刑事訴訟法第455 條之1 第1 項、第3 項、第36
9 條第1 項前段、第299 條第1 項前段，道路交通管理處罰條例
第86條第1 項，刑法第284 條第1 項前段、第62條前段、第41條
第1 項前段，刑法施行法第1 條之1 ，判決如主文。
本案經檢察官馮君傑到庭執行職務。
中    華    民    國   100    年    10    月    18    日
                  刑事第十庭  審判長法  官  張瑛宗
                                    法  官  羅郁棣
                                    法  官  蘇碧珠
以上正本證明與原本無異。
不得上訴。
                                    書記官  許哲萍
中    華    民    國   100    年    10    月    18    日